最高法院刑事裁定　　　　　　　　　 111年度台抗字第1001號
抗　告　人　張谷安



上列抗告人因違反毒品危害防制條例案件，不服臺灣高等法院中
華民國111 年6 月20日駁回其聲請再審之裁定（111 年度聲再字
第263號），提起抗告，本院裁定如下：
    主  文
抗告駁回。
    理  由
一、本件原裁定略以：抗告人張谷安因違反毒品危害防制條例案
    件，對於原審法院105 年度上訴字第462 號刑事確定判決（
    下稱原判決，經本院105 年度台上字第2568號判決，以抗告
    人上訴不合法律上程式，予以駁回），就所犯販賣第一級毒
    品罪部分，依刑事訴訟法第420 條第1 項第6 款規定聲請再
    審，其聲請意旨如原裁定理由㈠至㈥所載等語。經查：原
    判決勾稽案內證據資料，認定抗告人確有本案所指販賣第一
    級毒品海洛因犯行明確，論以所載罪刑，已詳敘其調查取捨
    證據之結果及憑以認定各該犯罪事實之心證理由，並就抗告
    人所陳再審意旨，逐一載明：㈠、聲請意旨僅係就原判決已
    詳敘之事實及證據再事爭執，非屬刑事訴訟法第420條第1項
    第6 款之「新事實」或「新證據」。㈡、所指原判決違反罪
    責相當原則、平等原則、法律明確性及比例原則，與法治國
    實現公平正義之基本權要求相悖等節，應係指原判決適用法
    律不當，核屬非常上訴之範疇，並非聲請再審所得救濟。另
    關於量刑輕重，因不生「輕於原判決所認罪名之判決」之結
    果，亦非刑事訴訟法第420條第1 項第6款所得救濟之範圍。
    又㈢、關於聲請意旨㈥所稱調閱案發當時之監視器乙節，
    原判決於理由欄之二㈥已敘明：「至被告（即抗告人）於本
    院審理時聲請調閱前揭販賣地點的監視錄影畫面，惟被告並
    未具體指出是何處有設置該等監視器，且以本件行為後迄今
    已逾2 年有餘，該等監視資料也早已因時間經過而未留存，
    是此部分的聲請顯然無從調查」。故該監視器亦非判決確定
    前已存在或成立而未及調查斟酌之新證據等各情，記明其判
    斷理由，乃認上揭聲請事由，不符再審聲請之法定要件，因
    而駁回其再審之聲請，經核並無違誤。
二、抗告意旨略以：㈠、檢察官命共同被告黃偉翔、證人林明東
    、許秉祺、黃富娟等人於偵查中具結作證，卻未給予抗告人
    行使對質詰問，已有侵害抗告人訴訟防禦權之疑慮。況其等
    於審判程序作證時，俱翻異偵查中所為之證詞，原審對此相
    異之證述，並未調查何者為真實或虛構？縱使抗告人之陳述
    未獲採信，亦無直接證據，仍徒以臆測方式，認定抗告人所
    犯者為販賣第一級毒品罪。㈡、司法院釋字第790 號解釋，
    已就毒品危害防制條例第12條第2 項之意圖供製造毒品而栽
    種大麻罪，認其法定刑違反罪刑相當原則，並揭示不論犯罪
    情節輕重，一律處以相同重刑，無從兼顧實質正義。就此，
    同條例第4條第1項規定，一律處以死刑或無期徒刑之重刑，
    未能具體考量行為人違法行為之惡害程度，對違法情節輕微
    ，顯可憫恕之個案構成顯然過苛之處罰，而違反罪刑相當原
    則。綜上，原判決確有違反證據法則、法律明確性原則、平
    等與比例原則，嚴重侵害抗告人受憲法第8 條人身自由權及
    第16條訴訟權之保障等語。
三、惟刑事訴訟法第420 條第1 項第6 款規定：有罪判決確定後
    ，因發現新事實或新證據，單獨或與先前之證據綜合判斷，
    足認受有罪判決之人應受無罪、免訴、免刑或輕於原判決所
    認罪名之判決者，為受判決人之利益，得聲請再審。同條第
    3 項規定：「第一項第六款之新事實或新證據，指判決確定
    前已存在或成立而未及調查斟酌，及判決確定後始存在或成
    立之事實、證據」。準此，依此原因聲請再審者，應提出具
    體之新事實或新證據，由法院單獨或綜合案內其他有利與不
    利之全部卷證，予以判斷，而非徒就卷內業已存在之資料，
    對於法院取捨證據之職權行使加以指摘；如提出或主張之新
    事實、新證據，單獨或與先前之證據綜合判斷，倘無法產生
    合理懷疑，不足以動搖原確定判決所認定之事實者，即無准
    予再審之餘地。又上開條文既曰輕於原判決所認「罪名」，
    自與輕於原判決所宣告「罪刑」有別，而係指與原判決所認
    罪名比較，其法定刑較輕之相異罪名而言，至於宣告刑輕重
    乃量刑問題，不在本款所謂罪名之內。抗告意旨並未具體指
    摘原裁定究竟有如何違法或不當之情形，猶執其在原審聲請
    再審之同一理由，泛謂原判決對於各該證言所為證明力之判
    斷及刑之量定均有違誤等語，無非係執其主觀上自認符合前
    揭再審要件之證據，就原裁定已詳為論駁之事項，徒憑己意
    ，再事爭辯，及對於原判決採證認事之職權行使，任意指摘
    原裁定違法，應認其抗告為無理由，予以駁回。
據上論結，應依刑事訴訟法第412 條，裁定如主文。
中    華    民    國   111    年    8     月    17    日
                  刑事第七庭審判長法  官  段  景  榕  
                                  法  官  沈  揚  仁  
                                  法  官  汪  梅  芬  
                                  法  官  宋  松  璟  
                                  法  官  楊  力  進  
本件正本證明與原本無異
                                  書記官
中    華    民    國   111    年    8     月    18    日